【裁判字號】    96,易,384
【裁判日期】    970304
【裁判案由】    竊盜等
【裁判全文】
臺灣臺東地方法院刑事判決               96年度易字第384號
公  訴  人  臺灣臺東地方法院檢察署檢察官
被      告  庚○○
                  （現另案在臺灣臺東監獄武陵分監執行中）
上列被告因竊盜等案件，經檢察官提起公訴（96年度偵字第1188
號），本院依簡式審判程序審理，判決如下：
    主  文
庚○○犯竊盜拾罪，均累犯，各處有期徒刑肆月，均減為有期徒
刑貳月；又犯牙保贓物罪，均累犯，各處有期徒刑月，均減
為有期徒刑壹月又拾伍日，應執行有期徒刑壹年陸月。
    事  實
一、庚○○前於民國88年間因搶奪案件，經臺灣桃園地方法院於
    民國89年5月15日以89年度訴字第200號判處有期徒刑1年6月
    確定，於91年7月4日縮短刑期假釋出監，嗣經撤銷假釋，業
    於93年8月20日執行殘刑完畢。詎猶不知悔改，竟意圖為自
    己不法之所有，先後自95年7月1日上午某時起至同年月22日
    上午8時許止，於如附表(一)編號1至10所示時間及地點，趁癸○○等11人從事籃球運動或其他休閒活動時，徒手竊取渠等
    詳如附表(一)「竊盜財物」欄內所示之財物，共計10次，得手
    後將竊得之行動電話持往位在桃園縣龜山鄉○○路365號「
    銀河通訊行」，變賣予不知情之該通訊行店長李項翔，所得
    款項均供己花用一空。
二、又自95年7月間某日起，在桃園縣某不詳處所，明知真實姓
    名、年籍不詳，綽號「阿斌」及「志明」之成年男子交付之
    如附表(二)編號1至3所示行動電話4具，均係2人不法詐騙寅○○或竊取己○○等人所得之贓物，惟為幫助渠等銷贓，竟基
    於牙保贓物之犯意，先後於同年月18日、19日及22日，偕同
    「阿斌」或「志明」前往上址「銀河通訊行」，以庚○○自
    己之名義，將前揭4具贓物行動電話變賣予不知情之李項翔
    ，並將所得款項悉數交付「阿斌」或「志明」，共計3次。
三、案經卯○○、巳○○告訴及桃園縣政府警察局桃園分局報告
    臺灣桃園地方法院檢察署檢察官呈請臺灣高等法院檢察署檢
    察長令轉臺灣臺東地方法院檢察署偵查起訴。
    理  由
壹、程序方面：
    按被告以外之人於審判外之陳述，雖不符刑事訴訟法第159
    條之1至第159條之4之規定，而經當事人於審判程序同意作
    為證據，法院審酌該言詞陳述或書面陳述作成時之情況，認
    為適當者，亦得為證據；當事人、代理人或辯護人於法院調
    查證據時，知有第159條第1項不得為證據之情形，而未於言
    詞辯論終結前聲明異議者，視為有前項之同意，刑事訴訟法
    第159條之5定有明文。查本案檢察官所舉之證據，被告庚○○迄於言詞辯論終結前，均未主張有刑事訴訟法第159條第1
    項不得為證據之情形，本院審酌該等證據作成之情況，認均
    無不適當情事，依刑事訴訟法第159條之5第2項之規定，皆
    有證據能力，合先敘明。
貳、實體方面：
一、訊據被告庚○○對於上揭犯罪事實，迭於警詢、偵查及本院
    準備程序及審理時坦承不諱，核與證人即被害人癸○○等人
    及證人戊○○、子○○、乙○○及李項翔證述各節，大致相
    符，並有銀河通訊行買賣契約書8紙、桃園縣政府警察局受
    理刑事案件報案三聯單1紙及桃園縣政府警察局桃園分局偵
    辦被告涉嫌竊盜罪贓物典當一覽表1份在卷可佐，足認被告
    上開任意性自白確與事實相符，應堪採信。本件事證明確，
    被告前揭犯行洵堪認定，均應予依法論科。
二、按收受贓物罪為贓物罪之概括規定，凡與贓物罪有關，不合
    於搬運、寄藏、故買、牙保贓物，而其物因他人財產犯罪已
    成立贓物之後，有所收受而取得持有者均屬之；刑法第349
    條第2項所謂牙保贓物即明知為贓物而代為介紹犯罪人處分
    贓物之一切行為，如代為介紹第三人買賣贓物，或介紹第三
    人代為搬運、寄藏、互易、典當等行為均屬之，此項為牙保
    者，並不限於以介紹業者為限，更不以牙保人曾領取執照開
    設牙行者為要件，凡有介紹之行為，即可成立，不問其為有
    償或無償，亦不問為直接介紹或間接介紹，均屬之【最高法
    院82年度台非字第188號判決、24年上字第3679號判例及法
    務部檢察司84檢(二)字第0110號函參照】。是核被告庚○○所
    為，係犯刑法第320條第1項竊盜罪及第349條第2項牙保贓物
    罪。被告所犯上開牙保贓物罪部分，公訴意旨認係犯刑法第
    349條第1項之收受贓物罪，然查被告乃是受綽號「阿斌」或
    「志明」之人之委託，代為將渠等所詐欺或竊取如附表(二)編
    號1至3所示贓物行動電話，以被告之名義變賣予不知情之「
    銀河通訊行」店長李項翔，所得款項則悉由「阿斌」或「志
    明」取走等情，業據被告於本院97年2月19日審理時供述明
    確（見本院卷第58頁），是按諸前開說明，被告就此所為應
    係犯刑法第349條第2項牙保贓物罪，而非同法第349條第1項
    之收受贓物罪，爰於同一之社會基本事實內，變更起訴法條
    ，論以牙保贓物罪，以符法制。次按財產法益應以財產監督
    權之個數，為法益之個數，與財產所有者之為一人或數人無
    關，最高法院62年台上字第407號判例意旨可資參照，查本
    件被害人丙○○所失竊如附表(一)編號5-(2)「竊盜財物」欄內
    所示財物，於案發當時係置放在其同學即被害人卯○○如附
    表(一)編號5-(1)「竊盜財物」欄內所示背包內，而連同被害人
    卯○○如附表(一)編號5-(1)「竊盜財物」欄內所示其他財物，
    一併遭被告竊取之事實，業據證人即被害人卯○○於96年1
    月17日警詢時證稱：伊所有之背包係於95年7月23日（應係
    22日之誤）上午8時許，在桃園縣桃園市○○路○段巨蛋體育
    場旁的籃球場被竊走，背包內有伊之皮包（內有身分證、駕
    駛執照各1枚及現金約600餘元）、摩托羅拉牌行動電話1具
    ，另伊之同學即被害人丙○○之皮包及行動電話因放在前述
    背包內，所以也一起被竊等語綦詳（見臺灣桃園地方法院檢
    察署96年度偵字第7568號卷第57及58頁），足認被告雖係以
    一行為同時竊取被害人丙○○與卯○○前述財物，然因祇侵
    害單一之財產監督權法益，從而應認被告該部分行為【即附
    表(一)編號5-(1)、(2)所示部分行為】，係犯竊盜罪之單純一罪
    ；又被告於95年7月19日至「銀河通訊行」變賣被害人己○○及甲○○所失竊如附表(二)編號2-(1)、(2)所示之贓物行動電
    話2具，係於同一天之同一時間，由同一人所交付（至於實
    際上係由「阿斌」或「志明」所交付，被告於本院審理時已
    不復記憶）等情，業據被告供承在卷（見本院卷第58及59頁
    ），是被告雖係以一行為同時變賣己○○及甲○○所失竊之
    行動電話各1具，然並無證據足以證明被告於牙保之際，其
    主觀上確已認知該2具行動電話實係分屬不同之被害人所有
    ，是揆諸前述說明，自應認被告該部分行為【即附表(二)編號
    2-(1)、(2)所示部分行為】，亦係犯牙保贓物罪之單純一罪。
    被告所犯上開竊盜10罪及牙保贓物3罪，其犯意各別，行為
    互異，應予分論併罰。被告有如犯罪事實欄所載論罪科刑及
    執行情形，有臺灣高等法院被告前案紀錄表1份在卷可按，
    其於有期徒刑執行完畢後，5年以內故意再犯本案有期徒刑
    以上之罪，皆為累犯，均應依刑法第47條第1項規定，各加
    重其刑。又本案係因桃園縣政府警察局桃園分局偵查隊警員
    至證人李項翔所經營之「銀河通訊行」執行查贓，由證人李
    項翔主動提供被告簽名捺印之買賣契約書，復經警查詢被告
    所變賣行動電話之序號及調閱通聯紀錄後，始查獲被告前述
    犯行，自不符合自首之要件，附此敘明。
三、爰審酌被告正值青壯之年，竟不思循正途賺取財物，為購買
    毒品供己施用，即任意竊取他人財物，除造成被害人財產損
    失外，兼已危害社會治安，惟念其犯後尚能坦承犯行，已有
    悛悔之意，犯罪後態度良好，及其手段尚稱平和，所竊財物
    及牙保贓物之價值非鉅，並衡酌其竊取他人行動電話高達10
    次及代為牙保贓物3次之行為，所生損害及犯罪情節均屬非
    輕等一切情狀，分別量處如主文所示之刑。又被告所犯上開
    竊盜10罪及牙保贓物3罪，均係發生於96年4月24日以前，皆
    合於減刑之條件，悉應依中華民國九十六年罪犯減刑條例第
    2條第1項第3款之規定，各減其刑期二分之一，並定其應執
    行之刑。
據上論斷，應依刑事訴訟法第273條第1項、第299條第1項前段、
第300條，刑法第320條第1項、第349條第2項、第47條第1項、第
51條第5款，刑法施行法第1條之1第1項、第2項前段，中華民國
九十六年罪犯減刑條例減刑第2條第1項第3款、第7條，判決如主
文。
本案經檢察官辛○○到庭執行職務。
中    華    民    國    97    年    3     月     4    日
                  刑事第二庭    法  官    康文毅
以上正本證明與原本無異。
如不服本判決應於收受本判決後10日內向本院提出上訴書狀；上
訴書狀應敘述具體理由。未敘述上訴理由者，應於上訴期間屆滿
後20日內向本院補提理由書狀（均須按他造當事人之人數附繕本
）。「切勿逕送上級法院」。
告訴人或被害人對於本判決如有不服，請書具不服之理由狀，請
求檢察官上訴者，其上訴期間之計算係以檢察官收受判決正本之
日期為準。
中    華    民    國    97    年    3    月     4     日
                                書記官   林傳坤
附表(一)：被告竊盜事實一覽表
┌──┬──┬───┬───┬────┬───────┐
│編號│竊盜│竊  盜│被害人│竊盜方式│竊盜財物      │
│    │時間│地  點│      │        │              │
├──┼──┼───┼───┼────┼───────┤
│1   │95年│桃園縣│癸○○│被告利用│SHARP牌GX-T300│
│    │7 月│桃園市│（申辦│被害人在│型行動電話（序│
│    │初某│成功路│人陳勝│左開籃球│號：0000000000│
│    │日下│3段 38│豐）  │場打球不│32811號，並含 │
│    │午某│號國立│      │注意之際│門號0000-00000│
│    │時  │桃園高│      │，徒手竊│1號SIM卡）1具 │
│    │    │級中學│      │取被害人│，價值約新臺幣│
│    │    │籃球場│      │之行動電│（下同）4,000 │
│    │    │      │      │話等財物│元。          │
│    │    │      │      │。      │              │
├──┼──┼───┼───┼────┼───────┤
│2   │95年│同上址│戊○○│被告利用│MOTOROLA牌2600│
│    │7 月│      │      │被害人之│型行動電話（序│
│    │10日│      │      │子在左開│號：0000000000│
│    │下午│      │      │籃球場打│88318號，並含 │
│    │2時 │      │      │球不注意│門號0000-00000│
│    │許  │      │      │之際，徒│3號SIM卡）1具 │
│    │    │      │      │手竊取行│，價值約2,000 │
│    │    │      │      │動電話。│元。          │
├──┼──┼───┼───┼────┼───────┤
│3   │95年│同上址│子○○│被告利用│NOKIA牌V220 型│
│    │7 月│      │      │被害人之│行動電話（序號│
│    │初某│      │      │女在左開│：000000000000│
│    │日  │      │      │籃球場打│840號，並含門 │
│    │    │      │      │球不注意│號0000-000000 │
│    │    │      │      │之際，徒│號SIM卡）1具，│
│    │    │      │      │手竊取行│價值約2,000元 │
│    │    │      │      │動電話。│。            │
├──┼──┼───┼───┼────┼───────┤
│4   │95年│同縣桃│辰○○│被告利用│NOKIA牌7610 型│
│    │7 月│園市長│（申辦│被害人在│行動電話（序號│
│    │初某│沙街陽│人謝志│左開籃球│：000000000000│
│    │日上│明公園│浩）  │場打球不│142號，並含門 │
│    │午某│籃球場│      │注意之際│號0000-000000 │
│    │時  │      │      │，徒手竊│號SIM卡）1具，│
│    │    │      │      │取被害人│價值約5,000元 │
│    │    │      │      │之行動電│。            │
│    │    │      │      │話等財物│              │
│    │    │      │      │。      │              │
├──┼──┼───┼───┼────┼───────┤
│5-(1)│95年│同縣桃│卯○○│同上    │背包1個，內有 │
│    │7 月│園市三│      │        │MOTOROLA牌K887│
│    │22日│民路 1│      │        │型行動電話（序│
│    │上午│段 1號│      │        │號：0000000000│
│    │8時 │桃園縣│      │        │079237號，並含│
│    │許  │立體育│      │        │門號0000-00000│
│    │    │場籃球│      │        │1號SIM卡）1具 │
│    │    │場    │      │        │、國民身分證1 │
│    │    │      │      │        │張、駕駛執照1 │
│    │    │      │      │        │張及現金600元 │
│    │    │      │      │        │（損失約3,000 │
│    │    │      │      │        │元）。        │
├──┼──┼───┼───┼────┼───────┤
│5-(2)│95年│同上址│丙○○│同上    │NOKIA牌7610 型│
│    │7 月│      │（申辦│        │行動電話（序號│
│    │22日│      │人吳正│        │：000000000000│
│    │上午│      │發）  │        │372號，並含門 │
│    │8時 │      │      │        │號0000-000000 │
│    │許  │      │      │        │號SIM卡）1具（│
│    │    │      │      │        │價值約5,000元 │
│    │    │      │      │        │）、國民身分證│
│    │    │      │      │        │1張及現金1,000│
│    │    │      │      │        │元。          │
├──┼──┼───┼───┼────┼───────┤
│6   │95年│同縣桃│巳○○│同上    │背包1個，內有 │
│    │7 月│園市介│（申辦│        │華碩牌J101型行│
│    │間某│壽路福│人陳麗│        │動電話（序號：│
│    │日  │豐公園│雪）  │        │0000000000000 │
│    │    │籃球場│      │        │號，並含門號  │
│    │    │      │      │        │0000-000000號 │
│    │    │      │      │        │SIM卡）1具（價│
│    │    │      │      │        │值約4,000至   │
│    │    │      │      │        │5,000元）、衣 │
│    │    │      │      │        │物若干及零錢數│
│    │    │      │      │        │十元。        │
├──┼──┼───┼───┼────┼───────┤
│7   │95年│同縣龜│壬○○│同上    │SHARP牌行動電 │
│    │7 月│山鄉文│      │        │話（序號：3547│
│    │間某│化一路│      │        │00000000000號 │
│    │日  │250 號│      │        │，並含門號0989│
│    │    │國立體│      │        │-113689號SIM卡│
│    │    │育學院│      │        │）1具，價值約 │
│    │    │體育館│      │        │6,000元。     │
├──┼──┼───┼───┼────┼───────┤
│8   │95年│同縣桃│吳明謙│被告利用│易利信牌行動電│
│    │7 月│園市三│（申辦│被害人在│話（序號：3574│
│    │間某│民路 1│人朱夢│左開籃球│00000000000號 │
│    │日  │段 1號│娟）  │場打球不│，並含門號0918│
│    │    │桃園縣│      │注意之際│-948164號SIM卡│
│    │    │立體育│      │，徒手竊│）1具，價值約 │
│    │    │場籃球│      │取行動電│4,000元。     │
│    │    │場    │      │話。    │              │
├──┼──┼───┼───┼────┼───────┤
│9   │95年│同縣桃│丑○○│被告利用│MOTOROLA牌行動│
│    │7 月│園市民│（申辦│被害人在│電話（序號：35│
│    │間某│族路公│人陳淑│左開籃球│000000000000號│
│    │日  │園籃球│聆）  │場打球不│，並含門號0922│
│    │    │場    │      │注意之際│-284385號SIM卡│
│    │    │      │      │，徒手竊│）1具，價值約 │
│    │    │      │      │取被害人│2,000元。     │
│    │    │      │      │之行動電│              │
│    │    │      │      │話等財物│              │
│    │    │      │      │。      │              │
├──┼──┼───┼───┼────┼───────┤
│10  │95年│同縣桃│張香皓│同上    │GPLUS牌行動電 │
│    │7 月│園市莊│（申辦│        │話（序號：3567│
│    │間某│敬路公│人邱美│        │00000000000號 │
│    │日  │園籃球│雲）  │        │，並含門號0935│
│    │    │場    │      │        │-015872號SIM卡│
│    │    │      │      │        │）1具，價值約 │
│    │    │      │      │        │5,000元。     │
└──┴──┴───┴───┴────┴───────┘
附表(二)：被告牙保贓物一覽表
┌──┬──┬───┬────────┬───────┐
│編號│變賣│被害人│被害經過情形    │贓          物│
│    │時間│      │                │內          容│
├──┼──┼───┼────────┼───────┤
│1   │95年│寅○○│被害人於95年7月 │SONY牌T610型行│
│    │7月1│（申辦│初某日，在桃園縣│動電話（序號：│
│    │8日 │人黃啟│龜山鄉不詳處所，│00000000000000│
│    │    │微）  │遭2名歹徒以商借 │0號，並含門號0│
│    │    │      │行動電話為由，騙│000-000000號SI│
│    │    │      │取行動電話1具。 │M卡）1具，價值│
│    │    │      │                │約3,000元。   │
├──┼──┼───┼────────┼───────┤
│2-(1)│95年│己○○│被害人於95年7月 │MOTOROLA牌V290│
│    │7月1│      │17 日下午3時許，│型行動電話（序│
│    │9日 │      │將自小貨車停放在│號：0000000000│
│    │    │      │桃園縣桃園市民權│85410 號，並含│
│    │    │      │路桃園國小前，遭│門號0000-00000│
│    │    │      │人竊取車內之行動│2號SIM卡） 1具│
│    │    │      │電話1具。       │。            │
├──┼──┼───┼────────┼───────┤
│2-(2)│同上│甲○○│被害人於95年7月 │韓國 I2600型行│
│    │    │      │中旬某日下午某時│動電話（序號：│
│    │    │      │，將自小貨車停放│00000000000000│
│    │    │      │在桃園縣桃園市成│8號，並含門號0│
│    │    │      │功路榮民醫院前，│000-000000號SI│
│    │    │      │遭人竊取車內之行│M卡）1具，價值│
│    │    │      │動電話1具。     │約2,000元。   │
├──┼──┼───┼────────┼───────┤
│3   │95年│丁○○│被害人於95年7月 │NOKIA牌 3120型│
│    │7月2│      │某日上午11時許，│行動電話（序號│
│    │2日 │      │將自小貨車停放在│：000000000000│
│    │    │      │同縣桃園市○○路│520號，並含門 │
│    │    │      │婦幼館前，遭人竊│號0000-000000 │
│    │    │      │取車內之行動電話│號SIM卡）1具，│
│    │    │      │1具。           │價值約2,000元 │
│    │    │      │                │。            │
└──┴──┴───┴────────┴───────┘
附錄本案論罪科刑法條全文：
刑法第320條第1項：
意圖為自己或第三人不法之所有，而竊取他人之動產者，為竊盜
罪，處5年以下有期徒刑、拘役或500元以下罰金。
中華民國刑法第349條
收受贓物者，處3年以下有期徒刑、拘役或5百元以下罰金。
搬運、寄藏、故買贓物或為牙保者，處5年以下有期徒刑、拘役
或科或併科1千元以下罰金。
因贓物變得之財物，以贓物論。


司法院資訊處製作；財團法人民間司法改革基金會備份。
